【裁判字號】    98,上訴,2447
【裁判日期】    980720
【裁判案由】    毒品危害防制條例
【裁判全文】
臺灣高等法院刑事判決                98年度上訴字第2447號
上  訴  人
即  被  告  甲○○
上列上訴人因違反毒品危害防制條例案件，不服臺灣板橋地方法
院98年度訴字第269號，中華民國98年4月30日第一審判決（起訴
案號：臺灣板橋地方法院檢察署97年度偵字第34705號 ），提起
上訴，本院判決如下：
    主  文
上訴駁回。
    理  由
一、依刑事訴訟法第350條、第361條、第362條、第367條規定，
    不服地方法院之第一審判決而上訴者，須提出上訴書狀，並
    應敘明具體理由，為上訴必備之程式；其所提出之書狀未敘
    述上訴理由，或僅曾以言詞陳述上訴理由者，均應於上訴期
    間屆滿後20日內補提理由書於第一審法院。第一審法院經形
    式審查，認逾期未補提上訴理由者，應定期間先命補正，逾
    期未補正者，為上訴不合法律上之程式，應以裁定駁回。倘
    已提出上訴理由，但所提非屬具體理由者，則由第二審法院
    以上訴不合法律上之程式，判決駁回。而所謂具體理由，必
    係依據卷內既有訴訟資料或提出新事證，指摘或表明第一審
    判決有何採證認事、用法或量刑等足以影響判決本旨之不當
    或違法，而構成應予撤銷之具體事由，始克當之（例如：依
    憑證據法則具體指出所採證據何以不具證據能力，或依憑卷
    證資料，明確指出所為證據證明力之判斷如何違背經驗、論
    理法則）；倘僅泛言原審判決認定事實錯誤、違背法令、量
    刑失之過重過輕微，而未依上揭意旨指出具體事由，或形式
    上雖已指出具體事由，然該事由縱使屬實，亦不足以認為原
    審判決有何不當或違法者（例如：對不具有調查必要性之證
    據，法院未依聲請調查亦未說明理由，或援用證據不當，但
    除去該證據仍應為同一事實之認定），皆難謂係具體理由，
    俾與第二審上訴制度旨在請求第二審法院撤銷、變更第一審
    不當或違法之判決，以實現個案救濟之立法目的相契合，並
    節制濫行上訴（最高法院97年度台上字第892號判決參照 ）
    。又觀諸刑事訴訟法第 361條修正之立法說明三，謂「原審
    法院對上訴書狀有無記載理由，應為形式上之審查，認有欠
    缺，且未據上訴人自行補正者，應定期間先命補正，爰於第
    三項後段明定。至上訴理由是否具體，係第二審法院審查範
    圍，不在命補正之列」，故修正後該規定所指應由第一審法
    院先命補正之「上訴書狀未敘述理由」，係指上訴書狀僅聲
    明對原審判決不服，就不服理由未為任何敘述，自形式上觀
    察，可認係未提出上訴理由之情形而言，若上訴書狀對不服
    之理由已有所敘述，僅敘述不具體者，究有別於「未敘述理
    由」，自不生應依該規定命補正之問題。同此旨趣，刑事訴
    訟法第 367條增列為不合法情形之「上訴書狀未敘述理由」
    者，亦應採相同解釋。又上訴書狀已敘述上訴理由，但所述
    不「具體」者，雖非「上訴書狀未敘述理由」一語涵攝之範
    圍，然既不符合「上訴書狀應敘述『具體』理由」之規定，
    仍屬上訴「不合法律上之程式」，且依上開立法說明，此類
    不合法，不在得補正之列，法院自毋庸命補正；而由第二審
    法院逕認上訴不合法，以判決駁回（最高法院97年度台上字
    第892號、第3599號、第3889號判決參照）。
二、經查，本件原判決依上訴人即被告甲○○於警詢、檢察官偵
    訊及原審審理時之供述、證人乙○○於警詢、檢察官偵訊及
    原審審理時之證述、卷附之臺灣士林地方法院96年度訴字第
    991 號判決書為據，認定被告確有明知海洛因屬第一級毒品
    而持有、轉讓予他人之犯行，其持有海洛因之低度行為，應
    為轉讓之高度行為所吸收，不另論罪，因為論處被告犯毒品
    危害防制條例第8條第1項之轉讓第一級毒品罪。原判決並敘
    明被告有累犯加重之事由，且審酌被告明知法令明文禁止轉
    讓第一級毒品海洛因，詎不僅供己施用戕害自己身心，更將
    毒品轉讓予其女友乙○○，並斟酌其犯罪之動機、手段、所
    生危害及犯後態度等一切情狀，量處有期徒刑1年2月等情，
    均已詳敘其所憑證據、認定理由及量刑依據。從形式上觀察
    ，原判決並無認定事實錯誤、量刑瑕疵或違背法令之情形。
    被告不服原判決，於 98年5月14日提起上訴，被告上訴意旨
    僅泛稱：1.員警未持搜索票，未經被告之同意即強行搜索，
    已構成非法搜索，員警非法搜索所取得之證據係屬違法，證
    據之取得既有瑕疵，則取得之證據自不得採為有罪之根據，
    並請求調查檢察官開立之搜索票、搜索同意書、全程蒐證之
    錄影、錄音。2.被告無販賣毒品之意圖，亦無證據可供證明
    被告另涉其他刑案，原判決實有構人於罪之嫌，並請求調查
    其所持海洛因涉及他案之積極證據。3.被告之女友乙○○於
    偵查時為恐查獲之毒品數量龐大，而遭羈押，故概括由被告
    承擔，且乙○○於原審已證稱：伊和被告交往後，均係一人
    出一半錢合資購買海洛因等語，原審不採上述證詞，顯然違
    法云云，惟查：1.本件搜索係經被告同意等情，業據被告於
    警訊時供明在卷，並經被告於海巡署屏東機動查緝隊搜索扣
    押筆錄及自願受搜索同意書上親自簽名、捺印足憑（海巡署
    屏東機動查緝隊刑事偵查卷第10、45、53頁參見），依刑事
    訴訟法第131條之1規定，該搜索得不使用搜索票，本件員警
    之搜索，尚無被告所指之違法，況經原審當庭詢問被告對於
    檢察官所提證據方法之證據能力有何意見及尚有何證據請求
    調查，被告亦表示對證據能力無意見及無證據請求調查（見
    原審卷第37頁、第69頁背面參見），是觀諸卷內所有證據資
    料，已足以認定本件員警之搜索係屬合法，而無調查搜索票
    、搜索同意書及蒐證錄影、錄音之必要，被告上訴意旨指稱
    員警係非法搜索，所取得之證據無證據能力，不得作為審判
    依據，並請求調查搜索票、搜索同意書、全程蒐證之錄影、
    錄音云云，自屬無據。2.再者，原判決理由欄四認：「被告
    經警查獲之海洛因數量頗多，價格亦高，被告持有之量遠超
    過一般吸食者所可能持有之數量，顯非一己短期內所能施用
    完畢，是被告供稱僅供自己施用云云，要非無疑。」等語，
    應屬符合論理法則且不違背社會通常經驗之合理判斷，且被
    告經查獲價高量大之海洛因是否另涉其他罪嫌，尚待檢察官
    另行偵查究明，是被告指摘原判決有構人於罪之嫌，並請求
    調查其所持海洛因涉及他案之證據云云，容有誤會，亦無足
    採。3.末查，原審就被告所辯稱：伊沒有提供海洛因給乙○
    ○施用，我們所施用的海洛因都是伊和乙○○一人出一半的
    錢去買來的等語，業已於原判決中說明其不採之理由，略謂
    ：「據證人乙○○在偵查中證稱：伊與甲○○已交往半年多
    ，伊二人交往後，伊都是和甲○○一起施用海洛因，毒品都
    是他買來的，他買來都會分給伊施用，他是沒有代價給伊的
    等語（見臺灣屏東地方法院檢察署96年度偵字第3811號卷第
    15頁96年6月8日訊問筆錄），嗣於97年12月24日在偵查中仍
    證稱：伊和被告交往半年，從96年過年期間交往到查獲時，
    交往期間，伊在酒店上班，毒品有時候是伊和被告合資購買
    ，有時是被告買來，伊看到就自己拿來施用，被告知道也不
    會說什麼，次數伊忘記了，伊每次大約拿0.2或0.4公克，伊
    只有要用時才會跟他拿一點點，不會一次拿很多，在查獲前
    伊有跟被告住在一起約 3個月，被告並沒有跟伊表示過不能
    拿他的毒品施用，被告知道伊拿了他的毒品後，也沒有表示
    反對等語，經核亦與被告於同日在偵查中供稱：伊是有買毒
    品回來沒錯，但伊並沒有親手交給乙○○施用，是乙○○自
    己拿的，伊也沒有禁止乙○○拿伊的毒品施用等語之情節相
    符。則被告對於證人乙○○任意取用海洛因之行為既從未表
    示反對之意思，並置於乙○○隨時可取得施用之狀況，且屬
    免費提供，顯見其有無償轉讓海洛因予乙○○之犯意甚明，
    而證人乙○○在偵查中雖亦稱：伊經士林地院判刑所施用之
    那 4次海洛因，到底是被告給伊的，還是伊自己買的，伊忘
    記了等語，然仍不影響被告有轉讓海洛因予乙○○施用等事
    實之認定。至證人乙○○在原審審理時雖翻異前詞，改證稱
    ：伊和被告交往後，我們都是一人出一半的錢合資購買海洛
    因，係由被告聯絡，我們再一起去買，買來後我們再自己去
    分，伊於 96年6月3日至6日施用的海洛因，是伊和被告合資
    購買的，我們都是買3元至1萬元間，價錢不一定云云，然徵
    諸被告與證人乙○○原係男女朋友關係，且素無怨隙，其於
    偵查中之證述情節，乃出於自由意志下，在案發不久後所為
    ，並無來自被告方面之壓力而出於虛偽不實之指證或事後串
    謀而故為迴護被告之機會，亦無設詞誣陷被告之動機存在，
    自較可信，而證人乙○○在原審審理時雖稱：在偵查中伊當
    時在提藥，不曉得為何會那樣講云云，惟觀諸證人乙○○在
    偵查中對檢察官之訊問，均能針對問題明確回答，顯見並無
    意識不清之情事，是堪認證人乙○○事後在原審審理時之翻
    異之詞，委不足採。綜上所述，被告前開辯解，顯係事後避
    就卸責之詞，委不足採。」（原判決第3頁、第4頁參見），
    被告上訴再辯稱乙○○於偵查時為恐遭羈押，始概括由被告
    承擔，且伊和乙○○交往後，均係一人出一半錢合資購買海
    洛因等語，係重提原判決已審酌之事項，而就同一事實再為
    爭執，且未明確指出原判決所為證據證明力之判斷如何違背
    經驗、論理法則，是其上訴意旨所辯，亦屬無據。綜上所述
    ，被告提起本件上訴，並未指摘原判決關於認定事實、適用
    法律及量刑等項，有何具體違法或不當。揆諸上開說明，自
    非屬得上訴第二審之具體事由，應認本件上訴違背法律上程
    式，予以駁回，並不經言詞辯論為之。
據上論斷，應依刑事訴訟法第367條前段、第372條，判決如主文
。
中    華    民    國    98    年    7     月    20    日
                  刑事第二庭審判長法  官  洪光燦
                                  法  官  李麗玲
                                  法  官  宋明蒼
以上正本證明與原本無異。
如不服本判決，應於收受送達後10日內向本院提出上訴書狀，其
未敘述上訴之理由者並得於提起上訴後10日內向本院補提理由書
（均須按他造當事人之人數附繕本）「切勿逕送上級法院」。
                                  書記官  駱麗君
中    華    民    國    98    年    7     月    20    日


司法院資訊處製作；財團法人民間司法改革基金會備份。
